【裁判字號】    90,訴,998
【裁判日期】    900926
【裁判案由】    綜合所得稅
【裁判全文】
臺中高等行政法院裁定                                九十年度訴字第九九八號
    原      告  甲○○
    代  表  人  乙○○
    訴訟代理人  丙○○
右當事人間因綜合所得稅事件，原告不服財政部中華民國十二月二十二日台財訴第0
000000000號訴願決定，提起行政訴訟，本院裁定如左：
    主  文
原告之訴駁回。
訴訟費用由原告負擔。
    理  由
一、按「納稅義務人對於核定稅捐之處分如有不服，應依規定格式，敘明理由，連同
    證明文件，依左列規定，申請復查：一、依核定稅額通知書所載有應納稅額或應
    補徵稅額者，應於繳款書送達後，於繳納期間屆滿翌日起算三十日內，申請復查
    。」稅捐稽徵法第三十五條第一項第一款定有明文。
二、本件原告因民國八十三及八十四年度綜合所得稅事件，被告原核定繳款書限繳日
    期為八十八年十二月二十五日，繳款書已於八十八年十二月九日送達（由原告配
    偶劉瑞定收受），有郵局雙掛號回執附於原處分卷可稽，計其申請復查之期間，
    應自八十八年十二月二十六日起算，至八十九年一月二十四日（星期一，復查決
    定誤為二十六日）即已屆滿。原告遲至八十九年二月三日始以郵寄方式申請復查
    ，揆諸首揭規定，已逾三十日之不變期間，原處分即屬確定，被告復查決定從程
    序上予以駁回，並無違誤，訴願決定持為駁回之理由，亦無不合。
三、原告主張，其妻劉瑞定在台中榮民總醫院任職護理師，娘家父母均住於台中縣東
    勢鎮，此期間正逢八十八年九二一大地震，妻於上班之餘，大部分時間均參加東
    勢鎮災區救災工作，其娘家父母親住家被震倒，亦是嚴重受災戶，妻以護士身分
    主動參與救災工作而遺漏；又原告任職台中憲兵隊，此期間也同樣參與救災，且
    奉命加強協力維護台中市治安工作，無時間及心情注意到稅的問題。依據稅捐稽
    徵法第三十五條第二項及第四項規定，納稅義務人或其代理人，因天災事變或其
    他不可抗力之事由，遲誤申請復查期間者，於其原因消滅後一個月內，得提出具
    體證明，申請回復原狀。稅捐稽徵機關對有關復查之申請，應於接到申請書後二
    個月內復查決定，並作成決定書，通知納稅義務人。原告係於八十九年二月三日
    向財政部控訴被告枉法，經財政部於八十九年二月二十一日以台財訴第○八九一
    三五二八三三號函移由被告依復查程序辦理，但被告遲至八十九年九月二日才以
    中區國稅法字第八九○○四八四四○號函決定以申請復查程序不合，不予受理。
    故被告援引稅捐稽徵法第三十五條第一項規定認為原告之申請不合法，而其本身
    卻未依同條第四項規定於二個月內作成復查決定，亦未告知延展，顯見其復查決
    定同為不合法等語。惟查，稅捐稽徵法第三十五條第二項、第四項固分別規定，
    「納稅義務人或其代理人，因天災事變或其他不可抗力之事由，遲誤申請復查期
    間者，於其原因消滅後一個月內，得提出具體證明，申請回復原狀。」「稅捐稽
    徵機關對有關復查之申請，應於接到申請書後二個月內復查決定，並作成決定書
    ，通知納稅義務人。」然被告原核定繳款書於八十八年九二一大地震後之八十八
    年十二月九日送達，在法定復查期間內，縱因原告配偶劉瑞定於災後以護士身分
    主動參與救災工作，而原告亦因任職台中憲兵隊災後參與救災及奉命加強協力維
    護台中市治安，致遺漏或無時間及心情注意到稅的問題，均與稅捐稽徵法第三十
    五條第二項規定「因天災事變或其他不可抗力之事由，遲誤復查期間」之情形不
    相當，非可據為申請回復原狀之事由。況同條項但書明定「遲誤申請復查期間已
    逾一年者，不得申請（復查）。」又稅捐稽徵法第三十五條第四項「稅捐稽徵機
    關對有關復查之申請，應於接到申請書後二個月內復查決定，並作成決定書，通
    知納稅義務人」，乃屬訓示規定，稅捐稽徵機關未於期間內作成決定，依同條第
    五項規定，納稅義務人得逕行提起訴願，期間屆滿後作成之復查決定仍有效力（
    最高行政法院八十九年九月份第一次庭長法官聯席會議決議參照）。另被告以財
    政部八十九年二月二十一日台財訴第○八九一三五二八三三號函移原告八十九年
    二月三日郵寄財政部聲明不服提起「訴願」之日期作為原告申請復查之日期，依
    復查程序辦理，並無不合。是原告關於程序部分之主張均無可採，其訴顯非合法
    ，應予駁回。
四、本件原告之訴既非合法，其所為事實之主張，不予審究，附此敘明。
五、依行政訴訟法第一百零七條第一項第十款、第一百零四條、民事訴訟法第九十五
    條、第七十八條，裁定如主文。
中    華    民    國      九十      年      九        月    二十六      日
                 臺 中 高 等 行 政 法 院   第 一 庭
                                審 判 長 法  官  簡  朝  振
                                         法  官  宋  富  美
                                         法  官  胡  國  棟
右正本證明與原本無異。
如不服本裁定，應於裁定送達後十日內以書狀敘明理由，經本院向最高行政法院提起
抗告（須依對造人數附具繕本）；並應預繳送達用雙掛號郵票拾份（每份三十四元）
。
中    華    民    國      九十      年      九        月    二十六      日
                                法  院 書 記 官  莊  啟  明


司法院資訊處製作；財團法人民間司法改革基金會備份。
